最　高　行　政　法　院　裁　定
　　　　　　　　　　　　　　　　　　 96年度裁字第01783號
抗　告　人　甲○○
上列抗告人因與相對人高雄市政府勞工局間勞資爭議事件，對於
中華民國95年11月30日高雄高等行政法院95年度訴字第661號裁
定，提起抗告。本院裁定如下︰
　　主  文
抗告駁回。
抗告訴訟費用由抗告人負擔。
　　理  由
一、本件抗告人於民國（下同）77年11月4日向台泥公司要求發
    給醫師執照津貼、事務費，遭該公司函復拒絕，相對人乃於
    80年6月14日邀集爭議雙方召開有關工資津貼等爭議調解會
    議，並於80年6月18日以（80）高市勞局二字第008872號函
    復抗告人及台泥公司。抗告人遂於81年間循序提起民事訴訟
    、國家賠償訴訟，惟遭駁回。而抗告人亦分向監察院、高雄
    市政府政風處等提出檢舉，案經高雄市政府政風處於94年9
    月5日以高市政三字第0940009151號函復難謂有官商勾結情
    事。嗣抗告人又於94年10月26日以相對人在其與台泥公司間
    之勞資爭議處理會議中，不依勞動基準法規定處理，致損害
    其權益為由，向行政院勞工委員會提出陳情，經該會檢送陳
    情書並請相對人妥處逕復，相對人乃於94年12月10日以高市
    勞局二字第0940025940號函復抗告人略謂：「說明：．．．
    二、茲復如下：（一）．．．勞基法為規定勞雇關係之特別
    法並定有罰則，如僱主違反該法規定，主管機關可加以處分
    ，故又稱公法；而民法等法規定報酬多寡之約定及給付等，
    例如勞務報酬等，係屬行為人間之私自行為，故又稱私法，
    合先敘明。如僱主違反勞基法，勞工局處罰之，僱主對勞工
    局提起不服，即屬公法爭議；惟勞工被僱主扣薪或減少工資
    ，其爭議對象即為僱主而非勞工局，故為私法爭議，所以在
    行政機關或司法機關處理時，均以私法爭議原則處理之（例
    如民法第二章第七節『僱傭』等節之規定）。（二）至有關
    台端另陳78年2月勞資爭議調解時本局涉有官商勾結等案情
    ，已由高雄市政府政風處於94年9月5日以高市政三字第0940
    009151號函答覆在案。（三）台泥公司與台端之工資爭議請
    依法院最終判決結果辦理。」等語，抗告人不服，循序提起
    行政訴訟。經原裁定以：相對人94年12月10日高市勞局二字
    第0940025940號函文內容，僅係就勞動基準法之性質及公私
    法區分等加以說明，旨在釐清抗告人函詢有關台泥公司剋扣
    其工資乙案，其爭議對象係雇主而非勞工局，且為私法爭議
    ，故應以私法爭議原則處理之，並告知抗告人有關其另陳情
    78年2月勞資爭議調解時，相對人涉有官商勾結等案情，已
    由高雄市政府政風處以94年9月5日以高市政三字第09400091
    51號函答覆處理情形，及台泥公司與抗告人之工資爭議請依
    法院最終判決結果辦理等情。核其性質係屬法律關係之說明
    及觀念之通知，並未對外直接發生法律效果，自非行政處分
    ，抗告人尚不得對之提起撤銷訴訟，故訴願機關以相對人上
    開函文，非屬行政處分為由，決定訴願不予受理，並無不合
    ，抗告人復提起本件撤銷訴訟，於法顯有未合，應予駁回。
    又抗告人之訴，既經原審法院從程序上予以駁回，其實體上
    之主張及陳述，自無庸再予審論，併予說明等語，駁回抗告
    人在原審之訴。
二、本件抗告意旨略謂：不服原審法院對於抗告人所主張相對人
    侵害勞動基準法、憲法維護退伍軍人就業工作權、平等權之
    事，未予審判。另原審法院隱瞞本案關鍵之78年2月間勾結
    違法之會議；又原審法院法官以高雄市政府政風處回覆難謂
    有官商勾結拒絕審理，令人難服。抗告人每周一次向行政院
    勞工委員會詢問承辦人有關問題，惟皆接獲承辦人員受訓的
    訊息，可見高雄市政府政風處謂「難謂有」無官商勾結之情
    事，也可以說含義是「不一定」，所以有再斟酌之餘地云云
    。
三、本院按：人民因中央或地方機關之違法行政處分，認為損害
    其權利或法律上之利益，．．．，得向高等行政法院提起撤
    銷訴訟，為行政訴訟法第4條第1項所明定。故依行政訴訟法
    第4條第1項規定提起撤銷之訴，以有行政處分存在為前提。
    而所謂行政處分，係指中央或地方機關就公法上具體事件所
    為之決定或其他公權力措施而對外直接發生法律效果之單方
    行政行為，此觀訴願法第3條第1項之規定自明。又「官署所
    為單純的事實敘述或理由說明，並非對人民之請求有所准駁
    ，既不因該項敘述或說明而生法律上之效果，非訴願法上之
    行政處分，人民對之提起訴願，自非法之所許。」復經本院
    著有62年裁字第41號判例可循。經查：本件抗告人於原審提
    起撤銷訴訟求為撤銷之相對人94年12月10日高市勞局二字第
    0940025940號函，依其函之內容，無非係就抗告人與訴外人
    台泥公司間之勞資爭議因屬私權爭議，故應循私權爭議方式
    處理之理由，暨抗告人陳情官商勾結一事之處理情形為說明
    ，故此函僅是相對人針對抗告人之陳情事項，所為單純之事
    實敘述及理由說明，並不因此而對抗告人發生任何法律上之
    效果，故依上開所述，自非行政處分。從而，原裁定以抗告
    人對之提起撤銷訴訟求為撤銷者並非行政處分，認抗告人在
    原審之訴因起訴不備其他要件，予以駁回，即無不合。又抗
    告人在原審之訴既因不合法而遭駁回，故原審自無再就抗告
    人之實體爭議事項為審究之必要，是抗告意旨執實體爭議事
    項，指摘原裁定違法云云，自無可採。綜上所述，本件抗告
    難認有理由，應予駁回。
四、依行政訴訟法第104條、民事訴訟法第95條、第78條，裁定
    如主文。
中　　華　　民　　國　　96　　年　　8　　 月　　9　　 日
                  第一庭審判長法  官　高　啟　燦
                              法  官  黃　璽　君
                              法  官　廖　宏　明
                              法  官　楊　惠　欽
                              法  官　林　樹　埔
以  上  正  本  證  明  與  原  本  無  異
中　　華　　民　　國　　96　　年　　8　　 月　　9　　 日
　　　　　　　　　　　　　　　書記官　張　雅　琴
